臺灣高等法院刑事判決　　　　　　　　　　　　　　九十一年度上重訴字第二二號
　　上　訴　人
　　即　被　告　丁○○
　　選任辯護人　陳純仁
　　　　　　　　林新傑
右上訴人因殺人等案件，不服臺灣板橋地方法院九十年度重訴字第五二號，中華民國
九十一年四月十五日第一審判決（起訴案號：臺灣板橋地方法院檢察署九十年度偵字
第一五六五四號），提起上訴，本院判決如左：
    主  文
原判決撤銷。
丁○○殺人，累犯，處死刑，褫奪公權終身。
扣案之水果刀、行動電話（號碼：0000000000號）各壹支，均沒收。
    事  實
一、丁○○曾犯賭博罪，經臺灣板橋地方法院八十七年易字第五七七七號案件，判處
    有期徒刑四月確定，於民國（下同）八十八年十一月十六日易科罰金執行完畢；
    又犯藏匿人犯罪，經臺灣基隆地方法院九十年易字第二七號案件，判處有期徒刑
    四月確定，於九十年八月十六日易科罰金執行完畢。丁○○與林書賢原係國中同
    學，因認林書賢家中經營銀樓事業，家境寬裕，而其本人則因經濟情況不佳，亟
    需款項，竟圖謀於殺害林書賢後，再向林書賢家人恐嚇取財之犯意，於九十年九
    月十九日晚上六時許，在臺北縣三重市○○街七巷六號六樓住處附近，以其所有
    之行動電話（號碼：0000000000號），分別邀約林書賢及不知情之其
    等國中同學乙○○及陳俊羽相聚，嗣丁○○即駕駛ＪＧ─六四一五號牌自用小客
    車【為丁○○不知情之未婚妻吳女（真實姓名詳卷）所有，而由丁○○使用】，
    前往林書賢住處對面之超市，載林書賢至臺北縣三重市○○路○段與大智街口附
    近之某海產店，其後陳俊羽及乙○○二人亦先後到達該處，四人即在該處飲食聊
    天，丁○○為使林書賢因飲酒疏於防範，以遂行其目的，席間即屢與林書賢拼酒
    ，並邀陳俊羽、乙○○與林書賢拼酒，且對林書賢、陳俊羽及乙○○三人謊稱：
    其要去大陸投資生意，須留三人家中之電話，以便將來連絡之用，因而取得並確
    定林書賢家中之電話號碼00000000，於當日晚上十一時許，因陳俊羽有
    事先行離去，餘三人則繼續在該處飲食，及至翌日（同年月二十日）零時二十分
許，乙○○於上洗手間返回後，見林書賢已自行乘坐於丁○○所駕駛之上開自用
    小客車內，即詢問是否由伊送林書賢返家，林書賢表示不用，乙○○乃先離去，
    丁○○則駕駛上開自用小客車搭載已有酒意之林書賢，沿臺北縣三重市○○路往
    重陽橋方向駛去，及至重陽橋前附近時，丁○○即拿出其所有預藏在車內駕駛座
    旁之水果刀一支，右手反握該刀，趁林書賢精神不濟未及防範之際，朝林書賢前
    頸喉嚨處砍殺二刀，上方一處八公分，創角尖銳，深及頸部肌肉，右側頸動脈及
    頸靜脈均遭切斷，下方一刀長五公分，深入肌肉層並與前一刀順勢合而為一，林
    書賢因猝然而無防備遇襲，未有抗拒，丁○○再朝林書賢後頸處刺殺一刀，傷在
    第四頸椎位置，因砍劈時遇頸椎棘突阻力，造成砍劈力道中斷，呈之字型，長約
    十公分，深入後頸肌肉群，丁○○復繼續壓住林書賢之頭部，直至林書賢終因頸
    部銳器傷致失血性休克死亡為止。丁○○於林書賢死亡後，便駕駛上開車輛前往
    位於臺北縣新莊市○○路光華國小旁大排水溝附近停車位停放，見四下無人，即
    將林書賢之屍體拖放至該車後車廂內，再行走至該市○○路口招攔計程車，前往
    臺北縣三重市○○路之「介壽園大旅社」投宿，並在該處休息至同日（即九十年
    九月二十日，起訴書誤載為翌日）凌晨五時許，即騎乘先前停放在該處之ＥＦＬ
    ─九○七號牌輕型機車【為丁○○不知情之姐連女（真實姓名詳卷）所有，而出
    借其使用】返家，同日上午八時餘，丁○○騎乘上開機車前往桃園縣中壢市太平
    洋崇光百貨公司後，於同日上午八時五十五分許，以自己之上開行動電話撥打其
    前取得而確定之林書賢家中電話，向林書賢之母己○恐嚇稱：林書賢在其手上，
    必須於上午十時前，準備「美金一百萬元及新台幣一百萬元」贖人，如籌不出錢
    ，妳兒子現在還好好的，但等一下就不知道了等語恐嚇，致己○心生畏懼，並報
    警處理，其後至同日下午四時四十五分許為止，丁○○接續多次撥打如附表所示
    恐嚇內容之電話至林書賢住處（該等各通電話之內容，詳見附表所示之電話譯文
    表），要求己○儘速給付項款，而於該日下午三時餘，達成由己○獨自搭乘計程
    車，並攜帶新台幣（下同）三百萬元（現金及黃金）至上開百貨公司之協議，己○並告訴丁○○一支連絡手機電話號碼0000000000，及至己○到達該
    百貨公司時，因丁○○騎乘上述輕型機車四處巡視，發覺似有警方人員隨同前往
    ，乃以手機告訴己○更改交付款項地點，幾經商量更改後，再度約定在桃園市○○路與民族路口附近，由己○將現金一百五十萬元及黃金一百二十兩裝入袋中，
    並將袋子置放在丁○○所騎乘之上開輕型機車掛釣上。嗣於同年月二十一日凌晨
    零時二十分許，丁○○前來該輕型機車處，查看己○是否依約交付款項時，因察
    覺現場埋伏有警方人員，隨即擬招手攔搭計程車離去，為警當場逮捕，而恐嚇取
    財未遂，現金一百五十萬元及黃金一百二十兩由己○立據領回，警員即帶同丁○○前往前揭棄屍地點，發現林書賢之屍體及上開自用小客車，在車上查得丁○○
    所有供犯罪用之水果刀一支，另扣得丁○○之行動電話一支。
二、案經被害人林書賢之母己○訴由臺北縣警察局三重分局報請臺灣板橋地方法院檢
    察署檢察官偵查起訴。
    理  由
一、上訴人即被告丁○○於原審調查時固對其於上述時地殺害被害人林書賢及向林書
    賢之母己○恐嚇取財未遂之事實坦承不諱，惟於原審審理時則拒絕陳述，其選任
    辯護人則辯稱：(1)被告因其兄戊○○娶大陸女子為妻，故想前往大陸投資，於與
    家人商量時，被告亦曾聽聞，並向其兄表示其亦有意同往，雖尚在評估從事何種
    行業，惟將來已確定前往，且其國中畢業紀念冊內及林書賢贈送其子滿月賀禮之
    包裝盒上，早有林書賢家中電話，是其並非謊稱要前往大陸投資，而取得林書賢
    之電話；(2)被告之酒量不及被害人林書賢，倘其確有預謀，自不會選擇以喝酒之
    方式灌醉林書賢，否則其本身亦應已泥醉，而喝酒之場合，起鬨拼酒係相當常見
    之事，證人陳俊羽、乙○○或係因被告在該次聚會之後殺害被害人，激於義憤，
    而將平常飲酒作樂時有之拼酒情形，懷疑為被告係有意對被害人灌酒，然當時被
    害人亦有灌被告喝酒之情形，且最後其等二人所飲下之酒量相當，其並無故意殺
    人之預謀；(3)又依案發之過程觀之，被告一開始係找證人乙○○用餐，因乙○○
    詢問有無約被害人林書賢，被告始起意邀約林書賢，故該次聚餐除林書賢之外，
    尚有陳俊羽、乙○○，以致林書賢家人接獲勒贖電話後，因乙○○聽出被告聲音
    而指證犯嫌為被告，被告並使用其未婚妻之自用小客車附載林書賢，且請林書賢
    之母將贖金掛在其姐所有之輕型機車上，凡此均使警方輕易鎖定被告，是被告於
    警訊時所述其對本案已計劃三、四個月等語，倘確屬實，然其對於殺人、棄屍、
    作案車輛、電話、如何躲避警方追查等事，理應已有仔細、詳盡之計劃，惟依被
    告犯案時之各項舉動，顯非已計劃三、四個月所為，故林書賢之死亡及嗣後之勒
    贖電話，應係突然發生臨時起意而為，被告於警訊時所述係預謀殺人勒贖並不實
    在，實因被告與被害人林書賢在車上發生爭吵，而車上其前即置放有水果刀，被
    告即以該水果刀朝林書賢揮去，之後便因酒醉而睡著，當時殺人之細節則因被告
    酒醉故無法清楚記憶，被告只記得向林書賢揮一刀，醒後則發現林書賢頭上插了
    一刀，被告於警訊時所述有關如何殺害林書賢之事，則因在求死之心態下，向警
    方編造之情節，而被告醒後發現林書賢流血且後頸部插上一把刀，又毫無動靜，
    心慌意亂之下，根本未想到確定林書賢是否已死亡此一問題，當下僅想到如何不
    讓人看見，乃不知所措將林書賢屍體搬至後車廂藏放，被告因前日曾與姐夫吵架
    ，即已離家住宿於介壽旅館，其於將林書賢屍體搬到後車廂後，一時不知何去何
    從，又想清洗身上血跡，才想到前往介壽旅館住宿；(4)被告本件係酒後衝動犯案
    ，其與未婚妻育有二女，雖被告因悔不當初，幾度向法院請求判處死刑，然仍請
    斟酌上情，予以被告自新之機會云云。被告於上訴本院後則辯稱：被告係酒後誤
    傷林書賢致死，警訊筆錄乃係警員自行猜測而撰寫，被告於警訊時已知犯下大錯
    ，又怕牢中受苦對警察之臆測未加否認，被告與林書賢係國中同學，平常即有往
    來，不必在犯案前數小時才調查林書賢家中電話，被告若係預謀，只要單獨將林
    書賢約出即可，又何須邀乙○○、陳俊羽前來，徒留曝光之機會，依法務部法醫
    研究所之意見，林書賢尚未至昏迷不醒人事之程度，仍可自主決定去留與動向的
    意識，林書賢死亡時身上仍有四千餘元，惟林書賢在參加餐會時表示身上只有五
    百元，其中四千元是林書賢在車上向被告所借，若被告要預謀殺害林書賢，何須
    允諾借予四千元，而在林書賢死後未取走該四千元，足見被告無預謀殺人，若被
    告預謀殺人，何以在自己車上為之，亦足認定被告係誤傷林書賢，被告若有意向
    林書賢家屬恐嚇取財一定會讓林書賢家屬聽到林書賢聲音，取財的方式也應有所
    規劃，且應係先取財再殺人才與常理相符，被告未準備何逃亡路線，可見被告並
    非計劃犯案，被告小女兒因病長期住院，雙親處退休狀態，太太未有工作，被告
    若係預謀殺人考量本身家庭狀況怎可不為自己思考減輕刑責之法，兇刀係因被告
    之兄戊○○與友人甲○○發生糾紛，吳家新找人毆打戊○○，被告乃購刀防身，
    並非預謀使用該兇器，被告殺害林書賢，並無他人知悉，雖乙○○於被告打電話
    給林書賢家人之通話聲音認出係被告聲音，但警員僅知悉要求贖款之被告，並不
    知悉被告殺害林書賢，則被告向警員供述誤傷林書賢致死，即係自首，被告犯後
    十分後悔，於警訊及檢察官偵訊時，一心求死，被告曾希望奪取警槍自殺，被告
    入看守所後每日抄寫佛經，被告曾寫三封信向己○道歉，亦請求母親於寺廟代做
    法會，請求從輕量刑云云。
二、經查：
（一）被告殺人之部分：
    (1)、查被告殺害林書賢之事實，業據被告分別於警訊及偵審中均坦承不諱，而林
        書賢係因前頸喉嚨處被刺殺二刀，上方一處八公分，創角尖銳，深及頸部肌
        肉，右側頸動脈及頸靜脈均遭切斷，下方一刀長五公分，深入肌肉層並與前
        一刀順勢合而為一，後頸處被刺殺一刀，傷在第四頸椎位置，因砍劈時遇頸
        椎棘突阻力，造成砍劈力道中斷，呈之字型，長約十公分，深入後頸肌肉群
        ，因頸部銳器傷致失血性休克死亡，死後身上傷口型態，符合扣案凶器乙節
        ，亦經臺灣板橋地方法院檢察署檢察官督同法醫相驗及解剖屬實，有勘驗筆
        錄、相驗屍體證明書、驗斷書、現場照片六十幀與模擬錄影帶一卷及法務部
        法醫研究所九十年十一月十四日法醫所九○理字第二一五二號函暨檢附九○
        法醫所醫鑑字第一二二七號鑑驗書一份等件附於偵查卷可參（見相字卷第十
        三頁、第二十九頁、第十九頁至第二十八頁，偵字卷第四十一頁至第七十五
        頁），復有被告所有用以殺害被害人所用之水果刀一支扣案可資佐證（見偵
        字卷第一０五頁）。又依林書賢屍體相片觀之，其前頸部有二處刀傷，後頸
        部有一處刀傷（見偵查卷第七十二頁、七十三頁），此與法醫鑑驗書記載，
        林書賢有三處刀傷之情形相符（見相驗卷第二十六頁），被告供稱，只有刺
        殺二刀，尚無足採。又被告於警訊時供稱，右手反握水果刀，趁林書賢精神
        不濟未及防範之際，朝林書賢前頸喉嚨處刺殺，再朝後頸處刺殺一刀，此有
        警方所拍攝之摸擬經過之照片可稽（見偵查卷第六八頁）。被告砍殺被害人
        林書賢之要害，深入肌肉層，林書賢之頸動脈及頸靜脈均遭切斷，足見被告
        用力之猛，殺意甚堅，是已足認被告確有殺害被害人之事實無訛。
    (2)、再應審究者，則係被告殺害被害人林書賢之犯行，是否係預謀所為。查被告
        於原審九十年十二月十九日初次調查時雖矢口否認其係預謀殺人以取財云云
        （見原審卷第十一頁至第十五頁），然被告於原審九十一年一月九日調查時
        則改稱其之前在檢察官偵查中自白係預謀殺人勒贖等情屬實，之後否認預謀
        之辯詞，均非為真實等語（見原審卷第五十一頁），於原審審理時則拒絕陳
        述，被告雖反覆其詞，然查，被告於九十年九月二十一日凌晨四時五十分在
        臺北縣警察局三重分局偵訊時已陳稱其係為向林書賢家人勒贖錢財而將林書
        賢殺害，該計劃於案發前三、四個月即想好以喝酒方式將林書賢灌醉，再將
        林書賢殺害等語（見偵查卷第五至八頁）；於九十年九月二十一日凌晨三時
        四十五分在臺北縣警察局三重分局由檢察官偵訊時並稱，其係因缺錢無工作
        ，而起意擄人勒贖，因知道自己一人無法制伏他，且雙方互相認識，所以一
        開始就打算將林書賢殺害，其先持刀子朝林書賢之脖子前方劃一刀，血就噴
        出，林書賢未反抗，其再以左手將林書賢頭部按下，右手再持刀朝林書賢脖
        子後方很用力刺殺一刀等語（見相驗卷第四至七頁，依被害人林書賢屍體之
        傷痕，被告砍殺林書賢應有三刀，此已如前述），被告前開於警訊及偵查中
        自白趁被害人酒醉不及防備之際殺害林書賢，經核與上開法醫研究所之鑑驗
        書所載：被害人林書賢經摘取腹腔內臟器送驗之結果，均發現含大量酒精，
        被害人前頸受兩次刀傷，後頸受一次刀傷，沒有抵抗防禦傷，顯示被害人係
        在猝然無防備情況下遇襲，被害人頸前刀傷在右頸部，符合被告供稱係於被
        害人在汽車右前座轉頭向被告時，砍殺被害人，而被害人體表血跡分布在手
        部及腳部，背腰胯部未見血漬，亦符合被告供稱在汽車前座壓下被害人頸部
        加以砍殺時，血液容易滴落之位置等節相符，且經檢查被害人之面部未發現
        外傷，頭皮亦無外傷、頭骨無骨折，兩手未發現防禦傷，下肢無外傷，四肢
        長骨無骨折等內容，均相符合，有相驗卷附上述鑑驗書可按（見相驗卷第二
        十六頁所載），並經證人乙○○、陳俊羽於警訊及偵審中分別證述其等飲酒
        用餐時，其間被告向被害人拼酒，因店內僅有啤酒，被告並另購高梁酒與被
        害人飲用，在場之人均未有齟齬爭執之情形，被告且以將前往大陸投資經商
        為由，向其等分別索取家中電話等情明確，是已足認被告於上開警訊及偵查
        中所述其犯案之情節，與事實相符。又經本院函請法務部法醫研究所就林書
        賢死亡之有關事項，據該所九十一年七月十一日法醫理字第０九一０００一
        六九五號函及九十一年八月三十日法醫理字第０九一０００二七一０號函覆
        稱：依原鑑定人研判：如依被告自白所述事件過程為被害人揮拳猛打被告，
        被告持刀對被害人一陣亂揮，兩人相互毆打等等；則被害人極有可能發生防
        禦性傷痕，又刀傷數目應為多發性且不規則分布。死者屍傷之情狀以警訊筆
        錄所載過程較為符合，而與自白書陳稱過程較不符合。被害人林書賢前頸之
        傷痕為兩次刀傷所造成，死者當時酒精濃度為一八三ＭＧ／ＤＬ，已達酩酊
        程度，但尚未至昏迷不醒人事。倘被告曾與被害人發生口角爭執，被害人因
        而與被告發生肢體衝突掌摑被告，被害人當時之神智應仍清楚，於被告持刀
        相向時，亦有能力抵抗，被害人之身體應有防禦傷，然被害人之身上除致死
        之銳器傷之外，未見其他傷害，足見被害人確係在酒後未及防範之情形下，
        突遭被告所殺害，是被告顯非因與被害人發生口角爭執，始下手殺害被害人
        。且被告與被害人係國中同學，並無怨隙，此次聚會亦未見爭執，倘如辯護
        人所述，被告係酒後失手殺害被害人，於醒酒後見狀且心慌意亂，衡情被告
        理應心感悔恨不已，並尋求彌補之道，然被告酒後仍有駕車附載被害人之能
        力，顯見其雖有酒意，但尚未因而意識不清，且其於殺害被害人之後，竟打
        電話向被害人林書賢之母己○索取巨額款項（恐嚇取財部分，詳後述之），
        凡此益見被告於警訊及偵查中自白其係預謀殺人擬恐嚇取財，應與事實相符
        ，堪以採信。至被告其前雖已有被害人之電話，然此次或僅係因適巧忘記其
        已有被害人之電話，或為確定被害人家中並未更換電話，而仍向被害人詢問
        取得伊家中之電話號碼，俾利其後向被害人家人索取款項，此非全無可能，
        是難僅因被告其前即有被害人家中電話號碼，即認被告應無預謀殺人之意。
        被告雖稱，被害人身上尚有四千元未被取走，足認被告無不法所有意圖云云
        。惟遍查全卷並無被害人身上留有四千元之證據，被告此部分辯解，亦無止
        採。另被告對於殺人、棄屍、作案車輛、電話、如何躲避警方追查等事之計
        劃，雖有漏洞，使警方得以迅即知悉其即為犯罪嫌疑人，然此或係因其本身
        鋌而走險、思慮不周所致，亦難據此而認被告並無預謀殺人以恐嚇取財之情
        。綜上所述，足認被告確係本於預謀殺被害人之意，而為本件犯行，被告否
        認係預謀殺人，尚難採信。末查，被告右手反握水果刀，趁被害人林書賢精
        神不濟未及防範之際，即朝林書賢前頸喉嚨處刺殺一刀，林書賢因猝然而無
        防備遇襲，未有抗拒，被告再以右手壓住林書賢之頭部，朝後頸處刺殺第二
        刀，復繼續壓住林書賢之頭部，直至林書賢終因頸部銳器傷致失血性休克死
        亡為止，足見被告下手之兇猛，參以其預謀殺人之上情，亦足認被告殺意之
        堅，是無論該水果刀是否係被告所預藏，尚無礙其殺人犯行之成立。
（二）被告恐嚇取財未遂之部分：
    (1)、前開被告於殺害被害人林書賢之後，接續多次撥打電話，向林書賢之母己○
        恐嚇稱：林書賢在其手上，必須於上午十時前，準備「美金一百萬元及新台
        幣一百萬元」贖人等語，而向被害人己○恐嚇取財未遂之事實，業據被告於
        警訊及偵審中均坦承不諱，核與被害人之母己○於警訊及偵審中指訴之情節
        相符，並經證人乙○○於警訊及偵審中證稱撥打電話予被害人之母己○之人
        ，確係被告等語不虛，此外，復有被告所有之0000000000號行動
        電話通聯紀錄、臺北縣警察局三重分局監聽譯文表（即如附表所示被告撥打
        電話之譯文表）附於偵查卷及被告所有用以撥打電話向被害人之母恐嚇取財
        之行動電話一支扣案可證（見偵查卷第一０七頁至第一一四頁、第二十二頁
        至第二十四頁、第一０五頁），足見被告前開自白其有恐嚇取財未遂之犯行
        ，核與事實相符，自堪採信。
    (2)、被告撥打電話後，因被害人之母己○已報警處理，且於己○依約交付款項時
        ，被告旋經警當場逮捕，而未得逞，其恐嚇取財之犯行自屬未遂。是被告之
        恐嚇取財未遂之犯行，亦堪認定。
    (3)、按裁判上之一罪其一部分犯罪既已因案被發覺，雖在檢察官或司法警察官訊
        問中，被告陳述其未發覺之部分犯罪行為，並不符合刑法第六十二條之規定
        ，不應認有自首之效力（參見最高法院七十三年第二次刑事庭會議決議(二)）
        ，本件警方在查獲被告前已知勒索之歹徒係被告，縱警方於查獲被告時不知
        被告已殺死林書賢，但被告所犯之恐嚇取財罪與其所犯之殺人罪有方法結果
        之牽連關係，屬裁判上一罪，前已敘明，則被告對警方自首殺人罪，亦不生
        自首之效力。又依法務部法醫研究所之鑑定以及被害人林書賢之身上無何抵
        抗傷痕，足認被告係在林書賢不及防備之情況下殺害林書賢，被告辯稱，係
        與林書賢爭吵，誤傷林書賢致死，不足採信，且被告係預謀殺人已如前述，
        被告辯稱，買刀係防身，非係預謀殺人，亦無足採，被告殺害自己國中同學
        ，又於殺人後猶對被害人家屬勒索錢財，足認被告惡性重大，至於其被羈押
        後之抄佛經、做功德、寫信給被害人之母等情，不能認係犯後悔改之表示，
        被告之上訴為無理由，應予駁回。
三、核被告殺害被害人林書賢之行為，係犯刑法第二百七十一條第一項之殺人罪；又
    被告對被害人己○所為恐嚇取財而未遂之行為，係犯刑法第三百四十六條第三項
    、第一項之恐嚇取財未遂罪。公訴意旨認被告所為係犯刑法第三百四十八條第一
    項之擄人勒贖而故意殺被害人罪，惟按刑法之擄人勒贖罪，係預有不法得財之意
    ，而施行強暴脅迫將被害人擄至自己勢力範圍之內，希圖人贖回者，始能成立，
    故必須被擄人已喪失行動自由，而移置於加害人實力支配之下，始足當之，遍觀
    起訴書之內容，係稱「被告結清帳單約一千五百元後，乙○○先駕駛乙部車輛離
    去，被告則駕駛上開汽車搭載略有酒意之林書賢，沿三重市○○路往重陽橋方向
    駛去‧‧‧‧‧‧」等語，已未載明被告有何以強暴脅迫或欺騙之方法，剝奪被
    害人林書賢之行動自由，而將伊置於自己之實力支配範圍之情形，而證人乙○○
    於偵審中均證述，伊於上洗手間返回後，見林書賢已自行乘坐於被告所駕駛之上
    開自用小客車內，即詢問林書賢是否由伊送返家，林書賢表示不用，伊乃先行離
    去等情明確，顯見被害人林書賢應係自行搭乘被告所駕駛之自小客車，被告並未
    使用任何強暴脅迫或欺騙之方法，而剝奪被害人林書賢之行動自由至明，是被告
    所為與擄人勒贖之構成要件尚屬有間，即難以該罪相繩，則公訴人認被告之行為
    係犯刑法第三百四十八條第一之擄人勒贖而故意殺被害人罪，起訴法條尚有未洽
    ，應予變更。再被告多次撥打電話向被害人己○恐嚇取財而未遂，均係為遂行其
    恐嚇取財犯行之一部行為，為接續犯。被告係基於殺害林書賢再對林書賢家人勒
    索財物之犯意而為本件犯行，所犯殺人罪及恐嚇取財未遂罪間，即有方法結果之
    牽連關係，應從一重依刑法第二百七十一條第一項之殺人罪處斷。又查被告曾犯
    賭博罪，經臺灣板橋地方法院八十七年易字第五七七七號案件，判處有期徒刑四
    月確定，於八十八年十一月十六日易科罰金執行完畢；又犯藏匿人犯罪，經臺灣
    基隆地方法院九十年易字第二七號案件，判處有期徒刑四月確定，於九十年八月
    十六日易科罰金執行完畢，此有臺灣高等法院檢察署刑案紀錄簡覆表一份在卷可
    稽（見原審卷第八頁、第九頁），其於有期徒刑執行完畢後五年內再犯本件最重
    本刑為有期徒刑以上之罪，為累犯，除死刑及無期徒刑部分依法不得加重外，就
    有期徒刑部分，依刑法第四十七條規定加重其刑。被告雖辯稱，伊於被警方查獲
    後即對警員表示本件係伊所為，伊係自首，請求依刑法第六十二條規定減輕其刑
    云云。惟被告係於九十年九月二十一日零時二十分許，被警方查獲，並向警方表
    示本案係伊所為（見偵查卷第八頁反面）。而在此之前證人乙○○已於九十年九
    月二十日下午十四時三十分許，在台北縣警察局三重分局刑事組製作筆錄供稱，
    伊在己○接聽電話時，在旁邊聽出歹徒係國中同學丁○○（見偵查卷第十五頁正
    反面），則警方在被告供述本案係伊所為之前，即已知悉歹徒為被告，自不能認
    定被告為自首，併此敘明。
四、原審對被告論罪科刑，固非無見，惟被告砍殺被害人三刀，原判決竟認被告砍殺
    二刀，此與證據已有未合，且被告砍殺被害人林書賢之要害，深入肌肉層，林書
    賢之頸動脈及頸靜脈均遭切斷，足見被告用力之猛，殺意甚堅，原判決對此未予
    認定，再被告另犯之恐嚇取財罪，有罰金刑之規定，原審於論結欄未引用罰金罰
    鍰提高標準條例第一條前段，亦有未洽，被告提起上訴，否認係預謀殺人，並謂
    犯後已深知悔悟，請求從輕量刑，固無可採，惟原判決既有可議，應予撤銷改判
    ，審酌被告於調查時，多次自行請求判處死刑，然其對於犯案之過程拒不陳述，
    於庭訊時遇被害人之父丙○○時，亦未有悔意（見原審九十一年三月二十五日審
    判筆錄），迄未對被害人家屬致歉或與彼等和解以賠償損害，犯罪後態度誠屬不
    佳，徵之其犯罪之動機在於取得財物，竟對為其國中同學之被害人林書賢為之，
    惡性非輕，其為遂行目的，於被害人不疑有他未及防範之際，持刀予以殺害，其
    後復向被害人家屬恐嚇索取巨額款項，其手段殘酷，泯滅人性，罪無可逭，有將
    其永久與人世隔離之必要，變更檢察官起訴法條，適用判處被告死刑，並宣告褫
    奪公權終身。被告用以殺害被害人林書賢之水果刀一支及用以撥打電話向被害人
    之母恐嚇取財之行動電話一支，均為被告所有，此據其陳明在卷，依刑法第三十
    八條第一項第二款之規定併予宣告沒收。
據上論斷，應依刑事訴訟法第三百六十九條第一項前段、第三百六十四條、第二百九
十九條第一項前段、第三百條，刑法第二百七十一條第一項、第三百四十六條第三項
、第一項、第五十五條、第四十七條、第三十七條第一項、第三十八條第一項第二款
，罰金罰鍰提高標準條例第一條前段，判決如主文。
本案經檢察官林炳雄到庭執行職務。
中     華     民     國     九十一    年     十一      月 　  二十八    日
                            臺灣高等法院刑事第二十二庭
                                  審判長法  官
                                        法  官
                                        法  官
依職權送上訴。
附錄本案論罪科刑法條：
刑法第二百七十一條第一項：
殺人者，處死刑、無期徒刑或十年以上有期徒刑。
刑法第三百四十六條：
意圖為自己或第三人不法之所有，以恐嚇使人將本人或第三人之物交付者，處六月以
上五年以下有期徒刑，得併科一千元以下罰金。
以前項方法得財產上不法之利益或使第三人得之者，亦同
前二項之未遂犯，罰之。
【附表】：即被告丁○○（以下稱「Ａ」）於民國九十年九月二十日，撥打予被害人
          己○（以下稱「Ｂ」）之譯文內容
┌────┬───┬──────────────────────────┐
│時間    │ 人物 │ 譯文內容                                           │
├────┼───┼──────────────────────────┤
│下午一時│ Ａ   │   錢準備好了嗎？                                   │
│        │ Ｂ   │   要多少錢？                                       │
│        │ Ａ   │   一千萬。                                         │
│        │ Ｂ   │   若說二百萬就差不多。                             │
│        │ Ａ   │   我是用生命和他換的。                             │
│        │ Ｂ   │   但我沒那麼多錢，亦沒得借。                       │
│        │ Ａ   │   我不相信你，再一小時給你。                       │
│        │ Ｂ   │   你讓我和我兒子講話。                             │
│        │ Ａ   │   若等不到錢，就算了。                             │
├────┼───┼──────────────────────────┤
│下午一時│ Ａ   │準備多少？                                          │
│四十五分│ Ｂ   │你能不能降低一點，讓我準備，並讓我和我兒子講話，知道│
│        │      │他現在生或死。                            │
│        │ Ａ   │你到底準備好了沒？                                  │
│        │ Ｂ   │再降低一點。                                        │
│        │ Ａ   │你現在準備多少了？                                  │
│        │ Ｂ   │幾十萬而已，不然一百萬好不好？                      │
│        │ Ａ   │太離譜了，價錢越講越低，我讓你和你兒子說有什麼用。  │
│        │ Ｂ   │至少要讓我知道他現在生或死。                        │
│        │ Ａ   │現在還好好的，但等一下我就不知道了。                │
│        │ Ｂ   │你若殺了他也沒用。                                  │
│        │ Ａ   │我要什麼，你又不是不知道。                          │
│        │ Ｂ   │那你也要讓我準備一下呀。                            │
│        │ Ａ   │好，一句話最少三百萬，不要再說了。                  │
│        │ Ｂ   │太多了，還要再去借或我兒子他有欠你們錢嗎？你可不可以│
│        │      │讓我和我兒子講話？                                  │
│      │ Ａ   │他不在這裡，在南部，有二位和他在南部等，或再沒錢，那│
│        │      │就抱歉了。                                          │
│        │ Ｂ   │好，我盡力去籌錢。                                  │
│        │ Ａ   │三點之前要準備好。                                  │
│        │ Ｂ   │我儘量。                                            │
├────┼───┼──────────────────────────┤
│下午二時│ Ａ   │準備了嗎？                                          │
│五十三分│ Ｂ   │我現在已經準備了一百十萬，另有朋友還會將錢拿來，你究│
│        │      │竟要多少錢？                                        │
│        │ Ａ   │三百萬。                                            │
│        │ Ｂ   │可不可以少點，並讓我和我兒子講一下話，或讓他打個電話│
│        │      │回家，我求你。                                      │
│        │ Ａ   │還要多久？                                          │
│        │ Ｂ   │三點半左右。                                │
│        │ Ａ   │你要如何將錢交給我？                                │
│        │ Ｂ   │我要拿去那裡給你。                                  │
│        │ Ａ   │你會開車嗎？                                        │
│        │ Ｂ   │我不會。                                            │
│        │ Ａ   │你行動電話幾號？                                    │
│        │ Ｂ   │0000000000，要坐啥車？                    │
│        │ Ａ   │計程車即可。                                        │
│        │ Ｂ   │那要再通知我，因為我朋友不知何時會拿錢來，你究竟是須│
│        │      │要多少錢？                                          │
│        │ Ａ   │三百萬。                                            │
│        │ Ｂ   │我真的沒那麼多。                                    │
│        │ Ａ   │那就拿黃金來彌補。                                  │
│        │ Ｂ   │黃金那有那麼多。                                    │
│        │ Ａ   │你開銀樓怎會沒有。                                  │
│        │ Ｂ   │你可不可以讓我兒子講話啦。                          │
│        │ Ａ   │你不要再跟我說這些，錢快準備。                      │
│        │ Ｂ   │真的沒那麼多錢，現金只有一、二百萬。                │
│        │ Ａ   │不足的，你就拿黃金補足。                            │
├────┼───┼──────────────────────────┤
│下午三時│ Ａ   │準備好了嗎？                                        │
│三十六分│ Ｂ   │差不多了。                                          │
│        │ Ａ   │你行動幾號？                                        │
│        │ Ｂ   │0000000000。                              │
│        │ Ａ   │三百萬就是了，不足的你就拿黃金補。                  │
│        │ Ｂ   │錢我願意給你，拜託我讓我和我兒子說話一下。          │
├────┼───┼──────────────────────────┤
│下午四時│ Ａ   │準備好沒？                                    │
│二十八分│ Ｂ   │快了，拜託你讓我和我兒子說話。                      │
│        │ Ａ   │你手機關掉嗎？                                      │
│        │ Ｂ   │在充電中，一會就開機。                              │
│        │ Ａ   │你要準備快一點。                                    │
│        │ Ｂ   │我心干情願將錢交給你，希望你能讓我和我兒子說話。    │
├────┼───┼──────────────────────────┤
│下午四時│ Ａ   │你是不是報警了？                                    │
│四十五分│ Ｂ   │沒有。                                              │
│        │ Ａ   │你現在坐計程車，帶行動電話南下至竹北交流道，你把錢交│
│        │      │給，我就放了你兒子。                                │
│        │ Ｂ   │我給你錢，你就放人。                                │
│        │ Ａ   │對，你穿著何衣物？                                  │
│        │ Ｂ   │綠色洋裝。│
│        │ Ａ   │你自己來，不可以讓別人跟，行動電話要保持開機。      │
│        │ Ｂ   │你可否先讓我和我兒子講話？                          │
│        │ Ａ   │錢拿到了，就放了他，不可以讓別人跟喔。              │
└────┴───┴──────────────────────────┘
